【裁判字號】    97,訴,437
【裁判日期】    970619
【裁判案由】    違反毒品危害防制條例
【裁判全文】
臺灣新竹地方法院刑事判決               97年度訴字第437號
公  訴  人  臺灣新竹地方法院檢察署檢察官
被      告  甲○○
                    （另案於臺灣新竹監獄執行）
上列被告因毒品危害防制條例案件，經檢察官提起公訴（97年度
毒偵字第703 號），本院合議庭裁定適用簡式審判程序，判決如
下：
    主  文
甲○○施用第一級毒品，累犯，處有期徒刑拾月；又施用第二級
毒品，累犯，處有期徒刑陸月，應執行有期徒刑壹年貳月。
    事  實
一、
（一）甲○○曾因施用第2級毒品安非他命案件，經本院以87年
      度毒聲字第1004號裁定送觀察、勒戒後，認無繼續施用毒
      品傾向，於88年2月10日釋放，並經臺灣新竹地方法院檢
      察署檢察官於同日以88年度偵緝字第64號為不起訴處分，
      復於89年間因施用毒品案件，經臺灣臺東地方法院以89年
      度毒聲字第305號裁定送觀察、勒戒後，認有繼續施用毒
      品傾向，再經臺灣臺東地方法院以89年度毒聲字405號裁
      定令入戒治處所施以強制戒治，復經臺灣臺東地方法院以
      90 年度毒聲字第245號裁定停止戒治付保護管束，於90年
      6 月14日停止戒治付保護管束出所，並於90年8月14日停
      止強制戒治付保護管束期滿。
（二）又於上揭強制戒治執行完畢後5年以內，因連續施用第2級
      毒品安非他命多次，經本院以94年度易字第637 號判決判
      處有期徒刑6 月，於95年6月7日易科罰金執行完畢。復因
      多次施用第2級毒品之案件，經本院以95年度易字第661號
      判決判處有期徒刑9月確定，及因施用第1級毒品案件，經
      本院以96年度訴字第146號判決判處有期徒刑8月確定，嗣
      2案件經裁定減刑並定執行刑為有期徒刑8月確定，現仍執
      行中。
（三）復基於施用第2 級毒品安非他命之犯意，於96年12月12日
      某時，在其位於新竹市○○區○○路1 段51號住處，以將
      安非他命毒品放入玻璃球內燒烤生煙吸食之方式，施用第
      2級毒品安非他命1次；另基於施用第1 級毒品海洛因之犯
      意，於同年月14日凌晨1、2時許，亦在上開住處，以將海
      洛因毒品放入玻璃球內燒烤生煙吸食之方式，施用第1 級
      毒品海洛因1 次，嗣為警於96年12月15日晚上10時許，在
      桃園縣中壢市○○○路與民享街口查獲，並扣得與施用毒
      品無關之注射針筒1支。
二、案經桃園縣政府警察局中壢分局報請臺灣桃園地方法院檢察
    署檢察官呈請臺灣高等法院檢察署檢察長令移臺灣新竹地方
    法院檢察署檢察官偵查起訴。
    理  由
一、本件被告甲○○所犯施用第1、2級毒品罪，均『非』死刑、
    無期徒刑、最輕本刑為3 年以上有期徒刑之罪，或高等法院
    管轄第一審之案件，被告於本院準備程序進行中，就被訴事
    實為有罪之陳述，經本院合議庭認合於刑事訴訟法第273 條
    之1第1項之規定，裁定適用簡式審判程序，合先敘明。
二、訊據被告對於上開施用第1級毒品海洛因、第2級毒品安非他
    命之犯行，於本院準備程序及簡式審判程序時均坦承不諱，
    並有中壢分局移送毒品案件尿液檢體報告影本清冊、濫用藥
    物檢驗報告各1 份（見第55號偵查卷第42、43頁），被告上
    開自白內容確與事實相符，堪足採信，本案事證已臻明確，
    被告上開犯行洵堪認定，自應依法予以論罪科刑。
三、論罪科刑
（一）按施用第1、2級毒品為犯罪行為，毒品危害防制條例第10
      條定有處罰明文。故施用第1、2級毒品者，依前揭規定本
      應科以刑罰。惟基於刑事政策，對合於一定條件之施用者
      ，則依同條例第20條、第23條之規定，施以觀察、勒戒及
      強制戒治之保安處分。毒品危害防制條例於92年7月9日修
      正公布，自93年1月9日施行，其中第20條、第23條將施用
      毒品之刑事處遇程序，區分為「初犯」及「5 年內再犯」
      、「5 年後再犯」。依其立法理由之說明：「初犯」，經
      觀察、勒戒或強制戒治後，應為不起訴處分或不付審理之
      裁定；經觀察、勒戒或強制戒治執行完畢釋放後，「5 年
      內再犯」者，因其再犯率甚高，原實施之觀察、勒戒及強
      制戒治既已無法收其實效，爰依法追訴或裁定交付審理。
      至於經觀察、勒戒或強制戒治執行完畢釋放後，「5 年後
      再犯」者，前所實施之觀察、勒戒或強制戒治已足以遮斷
      其施用毒品之毒癮，為期自新及協助其斷除毒癮，仍適用
      「初犯」規定，先經觀察、勒戒或強制戒治之程序。從而
      依修正後之規定，僅限於「初犯」及「5年後再犯」2種情
      形，始應先經觀察、勒戒或強制戒治程序。倘被告於5 年
      內已再犯，經依法追訴處罰，縱其第3次（或第3次以上）
      再度施用毒品之時間，在初犯經觀察、勒戒或強制戒治執
      行完畢釋放5年以後，已不合於「5年後再犯」之規定，且
      因已於「5 年內再犯」，顯見其再犯率甚高，原實施觀察
      、勒戒或強制戒治，已無法收其實效，即應依該條例第10
      條處罰（最高法院95年度第7次刑事庭會議決議參照）。
      準此，茍被告其施用毒品之犯行，前經觀察、勒戒或強制
      戒治執行完畢後，5 年內曾因再施用毒品之行為，而經法
      院判處刑罰之處遇程序確定者，縱其係於觀察、勒戒或強
      制戒治執行完畢5 年後再為本案施用毒品，應認屬「再犯
      」之範疇，直接適用刑罰處遇之程序。經查，被告有如前
      揭事實欄一（一）所示因施用毒品經送觀察、勒戒、強制
      戒治之執行紀錄等情，有臺灣高等法院被告前案紀錄表、
      在監在押全國紀錄表在卷可按，被告既於90年8月14日強
      制戒治執行完畢後之5 年內再犯上開事實欄一（二）所示
      之施用毒品案件，是其於強制戒治執行完畢後之5 年後再
      犯本案施用第1、2級毒品犯行，徵諸前開最高法院95年度
      第7次刑事庭會議決議意旨，自應依法予以論罪科刑。
（二）所犯罪名：核被告所為，分別係犯毒品危害防制條例第10
      條第1項之施用第1級毒品罪、同條例第10條第2 項之施用
      第2級毒品罪。
（三）其施用前持有海洛因、安非他命毒品之低度行為，應分別
      為施用之高度行為所吸收，不另論罪。
（四）分論併罰：被告就所犯施用毒品犯行，時間不同，犯意各
      別，行為互異，觸犯構成要件不同之罪名，應予分論併罰
      。
（五）被告有事實欄一（二）所示前科，有臺灣高等法院被告前
      案紀錄表1份附卷可稽，其於有期徒刑執行完畢5年內故意
      再犯本件有期徒刑以上之數罪，均為累犯，均應依刑法第
      47條第1項之規定加重其刑。
（六）爰審酌被告素行不佳，前經執行觀察、勒戒、強制戒治後
      ，仍未戒除毒癮、施用毒品嚴重危害其身心健康，坦認犯
      行，犯罪後態度良好等一切情狀，分別量處如主文所示之
      刑，並定應其執行之刑，以資懲儆。
（七）扣案注射針筒雖係被告所有，然據被告於本院供稱係抽取
      毒品替代治療物美沙酮所用之物一節，有筆錄可稽，是注
      射針筒並非應沒收之物，不予宣告沒收，惟被告亦同時表
      示拋棄該注射針筒之所有權，均附此敘明。
四、據上論斷，應依刑事訴訟法第273條之1第1項、第299條第 1
    項前段，毒品危害防制條例第10條第1項、第2項，刑法第11
    條前段、第47條第1項、第51條第5款，判決如主文。
本案經檢察官侯少卿到庭執行職務。
中    華    民    國    97    年    6     月    19    日
                  刑事第六庭  法  官  黃美盈
以上正本與原本相符。
如不服本判決應於收受本判決後10日內向本院提出上訴書狀，其
未敘述上訴理由者，並得於提起上訴後20日內向本院補提理由書
狀（均須按他造當事人之人數附繕本）「切勿逕送上級法院」。
中    華    民    國    97    年    6     月    19    日
                              書記官  吳美雲
附錄論罪科刑法條：
毒品危害防制條例第10條：
施用第一級毒品者，處6月以上5年以下有期徒刑。
施用第二級毒品者，處3年以下有期徒刑。


司法院資訊處製作；財團法人民間司法改革基金會備份。
